臺灣高雄地方法院刑事判決　　　　　　　　　　　　九十三年度交易字第一二號
　　公　訴　人　臺灣高雄地方法院檢察署檢察官
　　被　　　告　丁○○
右列被告因過失致死等案件，經檢察官聲請簡易判決處刑（九十三年度偵字第八五０
一號），經本院認不宜依簡易判決處刑（九十三年度交簡字第一四０八號），簽准改
依通常程序審理，本院判決如左：
    主  文
丁○○服用酒類不能安全駕駛動力交通工具而駕駛，累犯，處有期徒刑月，如易科
罰金，以佰元折算壹日；又因過失致人於死，累犯，處有期徒刑陸月，如易科罰金
，以佰元折算壹日。應執行有期徒刑柒月，如易科罰金，以佰元折算壹日。
    事  實
一、丁○○考領有普通小型車駕駛執照，前於民國九十年間因公共危險（酒後駕車）
    案件，經本院於九十年十一月一日判處有期徒刑二年，如易科罰金，以三百元折
    算一日，於九十年十二月二十六日易科罰金執行完畢。猶不知悔改，於九十三年
    四月二十一日下午五時三十分許，在高雄市○○區○○路某處工地與友人飲酒，
    於飲用五、六杯啤酒後，原應注意酒後吐氣所含酒精濃度超過每公升０．二五毫
    克，不得駕車行駛，且當時其視覺及行為反應能力嚴重降低，判斷力及駕駛體能
    明顯受損，而不能安全駕駛動力交通工具，猶於是日晚上七時三十三分許，駕駛
    動力交通工具車牌號碼ＶＭ－六八五六號自用小貨車，沿高雄市左營區○○○路
    由南往北方向行駛，途經左營大路與廓後街口，欲左轉廓後街由東往西方向時，
    本應注意汽車行駛時，駕駛人應注意車前狀況，隨時採取必要安全措施，以避免
    危險之發生，而當時天候晴、夜間有照明、視距良好、柏油路面乾燥、無障礙或
    其他缺陷，且依其智識、能力復無不能注意之情事，竟疏於注意及此，適有行人
    翁陳翠金徒步行至該交岔路口，欲橫越左營大路時，亦疏未注意行人穿越設有行
    人穿越道，必須經由行人穿越道不得在其一百公尺範圍內穿越道路（道路交通安
    全規則第一百三十四條）之規定，即貿然從交岔路口穿越，丁○○見狀煞避不及
    ，其所駕駛自用小貨車車頭左前角撞及翁陳翠金，翁陳翠金因而倒地，受有頭部
    外傷、顱內出血等傷害，經送醫急救後，延至同年月二十二日凌晨三時三十分許
    傷重不治死亡。丁○○於事故發生後，留在現場，於犯罪被發覺前，主動向前來
    現場處理之警員承認肇事，自首而接受裁判，經警員對丁○○施以酒精測試，測
    得其吐氣中含酒精濃度達每公升０．九六毫克，已達不能安全駕駛動力交通工具
    而致生公共危險。
    。
二、案經高雄市政府警察局左營分局報請臺灣高雄地方法院檢察署檢察官偵查後聲請
    簡易判決處刑。
    理  由
一、右揭事實，業據被告丁○○於警訊、偵查中及本院審理時坦承不諱，核與被害人
    家屬乙○○於警訊指述情節相符，並經證人即處理事故之員警趙謝瑞欣、甲○○
    於本院審理時到庭結證述綦詳（本院九十三年八月四日審判筆錄參照），復有道
    路交通事故現場圖、道路交通事故調查報告表(一)(二)、酒精濃度測試報告、刑法第
    一百八十五條之三案件測試觀察記錄表、高雄市政府警察局舉發違反道路交通管
    理事件通知單影本各一份、現場照片六幀在卷可稽，被告自白與事實相符，自可
    採為論罪科刑之依據。
二、按刑法第一百八十五條之三所謂之「不能安全駕駛」，係抽象危險犯，並不以發
    生具體危險為必要。而依醫學實驗證明所得經驗法則，對於吐氣酒精濃度達每公
  升０．二五毫克（ＭＧ／Ｌ）以上時，將使駕駛人產生複雜之技巧障礙、駕駛能
    力變壞之行為表現，肇事比率比一般未飲酒時高出二倍，而吐氣酒精濃度達每公
    升零點五毫克以上時，將使駕駛人產生平衡感與判斷力障礙升高，肇事比率比一
    般未飲酒時高出十倍，甚而如吐氣酒精濃度達每公升零點七五毫克時，駕駛人將
    產生明顯酒醉、步履蹣跚之行為狀態，其肇事比率比一般高二十五倍，達吐氣酒
    精濃度達每公升一毫克時，將造成中度中毒，有步態不穩、噁心、嘔吐、精神混
    惑不清狀態（參見蔡志中著，對飲酒不能安全駕駛之執法研究，司法院第四十六
    期業務研究會講義）。本件被告於肇事後，經據報趕赴現場之員警，當場對其施
    以酒精測試器測試，其呼氣酒精濃度測定值既高達每公升０，九六毫克，有上開
    酒精濃度測試報告及高雄市政府警察局舉發違反道路交通管理事件通知單各一紙
    在卷可稽，參酌被告飲酒後駕車，疏未注意因而肇事，致被害人翁陳翠金死亡，
    足徵被告服用酒類顯已達不能安全駕駛動力交通工具而致生公共危險之事實，應
    堪認定。
三、按飲酒後，其吐氣所含酒精成分超過每公升０．二五亳克以上者，不得駕車，道
    路交通安全規則第一百十三條第二款分別定有明文；又汽車行駛時，駕駛人應注
    意車前狀況，並隨時採取必要之安全措施，道路交通安全規則第九十四條第三項
    亦規定甚明，上開道路交通規定係一般駕駛人所應注意並確實遵守之事項，被告
    既考領有適當之駕駛執照（此觀之道路交通事故調查報告表即明），自應確實注
    意並遵守之，而車禍發生當時天候晴、夜間有照明、視距良好、柏油路面乾燥缺
    陷、無障礙物，有前開道路交通事故調查報告表在卷足憑，依其智識、能力，復
    無不能注意之情事，詎被告竟疏未注意於車前狀況，貿然行駛，致肇事使被害人
    翁陳翠金因之受創死亡，其有過失，灼然甚明。又被害人翁陳翠金確因本件車禍
    受有頭部外傷、顱內出向等傷害，經送醫急救傷重不治等情，業經臺灣高雄地方
    法院察署檢察官督同法醫師相驗明確，製有勘驗筆錄、相驗屍體證明書、驗斷書
    各一紙附卷可稽，是被告未盡前開注意義務與被害人死亡間，顯有相當因果關係
    ，被告自難辭其過失致死之刑責。至被害人翁陳翠金步行欲橫越左營大路時，亦
    疏未注意行人穿越設有行人穿越道，必須經由行人穿越道不得在其一百公尺範圍
    內穿越道路（道路交通安全規則第一百三十四條）之規定，而就本件事故之發生
    亦與有過失，然被告仍不得以此解免其過失之刑責。綜上所述，本件事證明確，
    被告之犯行洵堪認定，應依法加以論科。
四、雖公訴人認被告駕車前違反「汽車行近行人穿越道，應減速慢行，遇有行人穿越
    時，無有無交通警察指揮或號誌指示，均應暫停讓行人先行通過」之規定而有過
    失云云，經查：證人即警員甲○○到庭證稱：「（你到達現場以後，現場是否遭
    人移動？）以我所看到的，應該沒有被移動過。（提示現場圖、現場照片，你所
    看到的現場是否與現場圖、現場照片相符？是的。（你到現場時被害人是否倒地
    ？）是的。（被害人倒地的地點在哪裡？）大概在被告駕駛之自小客貨車的左前
    車頭處。（你到現場看到被害人倒在地上，他倒地的情形如何？）被害人頭部朝
    西，腳朝東仰躺在地上。（被害人當時頭有沒有躺在人行道上？）因為我當時急
    著叫救護車，所以對被害人的頭部是否有在人行道上沒有印象。（提示現場圖，
    當時被害人所躺的位置是否有跨過虛線？）證人林答沒有印象，我只記得被害人
    的腳距離被告的車子約四、五十公分。）」（本院九十三年八月四日審判筆錄）
   ，而參以道路交通事故現場圖所示，車禍發生後，被告駕駛之自用小貨車停放位
   置距離行人穿越道有三．八公尺，顯見車禍發生當時，被害人並未行走於行人穿
   越道上，而是行走於距行人穿越約三．八公尺之馬上路止，應無疑問，準此，被
   告駕駛自用小貨車撞及被害人之位置即非在人行穿越道上，則被告並無違反道路
   交通安全規則第一百零三條之規定甚明。則公訴人認被告違反該條規定，尚有誤
   會，附此敘明。
五、核被告所為，係犯刑法第一百八十五條之三之服用酒類致不能安全駕駛動力交通
    工具罪、第二百七十六條第一項前段之過失致死罪。被告所犯上開二罪間，犯意
    個別，行為互異，應分論併罰。被告飲酒後，於肇事當時之吐氣酒精濃度成份達
    每公升０．九六毫克，顯已酒醉而影響其安全駕駛車輛之情形下，仍駕車肇事，
    致告訴人受傷，應依道路交通管理處罰條例第八十六條第一項規定，就其過失傷
    害罪部分，加重其刑。被告於肇事後於處理員警到場尚不知何人為肇事者時，即
    自承為肇事者，並接受裁判，業據證人即到場處理之警員甲○○證述明確，經核
    與自首之規定相符，應依刑法第六十二條前段之規定，減輕其刑。又被告前於九
    十年間因公共危險（酒後駕車）案件，經本院於九十年十一月一日判處有期徒刑
    二年，如易科罰金，以三百元折算一日，於九十年十二月二十六日易科罰金執行
    完畢乙節，有本院被告院內索引卡紀錄表、臺灣高等法院被告全國前案紀錄表各
    一份附卷足據，其於前開刑之執行完畢後，五年以內再犯有期徒刑以上之本罪，
    係累犯，應依同法第四十七條之規定，加重其刑，並依法先加後減之。爰審酌被
    告前有已酒後駕車之行為遭法院判刑，已如前述，仍無視酒後駕車將致生危害其
    他用路人交通安全之虞，於飲酒過量後仍駕車，對參與交通往來之人車均具高度
    危險性，且疏未注意交通規則而肇生本件車禍，致被害人死亡，自屬不當，惟念
    及被告事坦承犯行，且事後亦已與被害人家屬達成和解，賠償被害人家屬二百七
    十萬元，及被害人亦有過失等一切情狀，分別量處如主文所示之刑，並均諭知易
    科罰金之折算標準，並定其應執行之刑及易科罰金之折算標準。
據上論斷，應依刑事訴訟法第四百五十二條、第二百九十九條第一項前段，道路交通
管理處罰條例第八十六條第一項，刑法第一百八十五條之三、第二百七十六條第一項
前段、第五十一條第五款、第四十一條第一項前段、第四十七條，罰金罰鍰提高標準
條例第一條前段、第二條，判決如主文。
本案經檢察官丙○○到庭執行職務。
中      華      民      國      九十三      年      八    月    十八    日
                                  臺灣高雄地方法院交通法庭
                                      審判長法  官  李政庭
                                            法  官  蘇雅慧
                                            法  官  何秀燕
右正本證明與原本無異。
如不服本判決，應於判決送達後十日內，向本院提出上訴狀。
                                            書記官  顏平國
中    華    民    國      九十三      年      八      月      十八      日
